【裁判字號】    99,台上,2604
【裁判日期】    990429
【裁判案由】    偽造文書
【裁判全文】
最高法院刑事判決            九十九年度台上字第二六０四號
上  訴  人  台灣高等法院檢察署檢察官
上  訴  人
即  被  告  甲○○
選任辯護人  林炳煌律師
上列上訴人等因被告偽造文書案件，不服台灣高等法院中華民國
九十九年一月二十九日第二審更審判決（九十八年度上更(一)字第
五三０號，起訴案號：台灣板橋地方法院檢察署九十三年度偵字
第一七六五一號），提起上訴，本院判決如下：
    主  文
上訴駁回。
    理  由
按刑事訴訟法第三百七十七條規定，上訴於第三審法院，非以判
決違背法令為理由，不得為之。是提起第三審上訴，應以原判決
違背法令為理由，係屬法定要件。如果上訴理由書狀並未依據卷
內訴訟資料，具體指摘原判決不適用何種法則或如何適用不當，
或所指摘原判決違法情事，顯與法律規定得為第三審上訴理由之
違法情形，不相適合時，均應認其上訴為違背法律上之程式，予
以駁回。又裁判上一罪案件之一部分得提起第三審上訴者，不得
上訴第三審部分，依審判不可分原則，第三審法院亦應併予審判
，但以得上訴部分之上訴合法為前提，如該上訴為不合法，第三
審法院既應從程序上予以駁回，而無從為實體上判決，對於不得
上訴部分自無從適用審判不可分原則，併為實體上審判。本件原
判決認定上訴人即被告甲○○與告訴人賴登舟（已於民國九十四
年三月六日死亡）等多人共有坐落桃園縣大園鄉○○段橫山小段
地號為二六三、二六三之二、二六三之五合計三筆土地，於八十
三年間受共有人委託出售之，已於八十三年十一月二十八日以新
台幣（以下同）九千一百十五萬餘元出售其中二筆土地予劉照南
（嗣於八十四年四月間辦妥所有權移轉登記），竟於八十三年十
二月間偽刻李傳生印章，偽造以七千五百七十三萬餘元售予李傳
生該三筆土地，及記載賴登舟應分得六百二十八萬餘元等不實內
容之不動產買賣契約書，持交賴登舟等人，足生損害於李傳生及
其他共有人，並連續侵占應分予賴登舟之賣地款等情，因予撤銷
第一審判決，改判依牽連犯、連續犯之例，從一重論處被告行使
偽造私文書罪刑，已敘明認定事實之依據及憑以認定之理由。對
於被告坦承偽造該不動產買賣契約書，其選任辯護人則以被告未
行使該偽造契約書、不生損害云云為之辯護，原判決亦說明被告
將該偽造契約書持交賴登舟，據以計算賴登舟應分得之款項等情
，業據賴登舟於告訴狀內載明，並因而得以提出該偽造契約書、
收據影本附偵查卷內為憑；又刑法第二百十條所稱足生損害於他
人，以有損害之虞為已足，不以實際發生損害為要件等情，指駁
辯護人所為辯護。再以被告所偽刻之李傳生印章未經扣案，且據
被告於第一審供明業已丟棄，原判決因此僅就該偽造契約上被告
偽造之李傳生印文及簽名諭知沒收。從形式上觀察，原判決並無
違背法令情事。就得上訴第三審之行使偽造私文書部分：(一)檢察
官上訴意旨對於原判決上開說明，猶謂有未載明被告「行使」該
偽造不動產買賣契約書之具體內容、未調查被告行使該偽造契約
書如何足生損害等調查未盡之違法云云，顯非依據卷證資料執為
指摘之合法第三審上訴理由。(二)被告上訴意旨徒謂其已找到所偽
刻之李傳生印章，指摘原判決未宣告沒收為違法云云，非但與卷
證資料不符，亦與被告係為自己利益請求救濟之上訴制度本旨相
違。檢察官與被告有關行使偽造私文書部分之上訴均違背法律上
程式，皆應駁回。至被告經原判決依裁判上一罪，論以刑法第三
百三十五條第一項連續侵占罪部分，依刑事訴訟法第三百七十六
條第三款規定不得上訴於第三審法院，揆諸前開說明，自無從適
用審判不可分原則，併為實體上審判；檢察官及被告此部分所提
上訴均不合法，亦應駁回。
據上論結，應依刑事訴訟法第三百九十五條前段，判決如主文。
中    華    民    國  九十九  年    四    月  二十九  日
                      最高法院刑事第十庭
                          審判長法官  花  滿  堂
                                法官  黃  正  興
                                法官  陳  東  誥
                                法官  林  錦  芳
                                法官  洪  昌  宏
本件正本證明與原本無異
                                      書  記  官
中    華    民    國  九十九  年    五    月    三    日
                                                       s

司法院資訊處製作；財團法人民間司法改革基金會備份。
